---
title: "Análisis de genomas Sars-2"
output: html_document
name: "Carlos"
---

# Paquetes
### Verificar instalación de paquetes
```{r}
#Configuración inicial
options(timeout = 600)
options(repos = c(CRAN = "https://cloud.r-project.org"))

#gestores de paquetes
if (!requireNamespace("BiocManager", quietly = TRUE)) {
  install.packages("BiocManager")
}
if (!requireNamespace("remotes", quietly = TRUE)) {
  install.packages("remotes")
}

#paquetes CRAN
paquetes_cran <- c("seqinr", "adegenet", "ape", "viridis", "ggplot2", "phytools", "phangorn", "geiger")
for (paq in paquetes_cran) {
  if (!requireNamespace(paq, quietly = TRUE)) {
    install.packages(paq, dependencies = TRUE)
  }
}

#paquetes de bioconductor
paquetes_bioc <- c("DECIPHER", "Biostrings", "BiocGenerics")
for (paq in paquetes_bioc) {
  if (!requireNamespace(paq, quietly = TRUE)) {
    BiocManager::install(paq, update = FALSE, ask = FALSE)
  }
}

#instalación de ggtree desde github

# Paquetes ggtree desde GitHub
if (!requireNamespace("yulab.utils", quietly = TRUE)) {
  remotes::install_github("YuLab-SMU/yulab.utils", upgrade = "never")
}
if (!requireNamespace("tidytree", quietly = TRUE)) {
  remotes::install_github("YuLab-SMU/tidytree", upgrade = "never")
}
if (!requireNamespace("treeio", quietly = TRUE)) {
  remotes::install_github("YuLab-SMU/treeio", upgrade = "never")
}
if (!requireNamespace("ggtree", quietly = TRUE)) {
  remotes::install_github("YuLab-SMU/ggtree", upgrade = "never")
}
if (!requireNamespace("ggtreeExtra", quietly = TRUE)) {
  remotes::install_github("YuLab-SMU/ggtreeExtra", upgrade = "never")
}

#en caso de tener algún error, puede que falten librerías en el sistema. yo tuve que instalar como 10 librerias en linux para que funcionara todo. recomiendo copiar y pegar los errores de la consola en claude AI para solucionar los paquetes faltantes al ejecutar este chunk
print("Éxito")
```

### Activación de paquetes
```{r}
library(seqinr)
library(adegenet)
library(ape)
library(ggtreeExtra)
library(DECIPHER)
library(viridis)
library(ggplot2)
library(phytools)
library(phangorn)
library(geiger)
library(Biostrings)
library(BiocGenerics)
print("Éxito")
```

# Actividad
### 1. Crear un árbol filogenético a partir de accession numbers de las secuencias del SARS-2 y visualizarlo
```{r}
seqs <- readDNAStringSet("SARS2.txt")
seqs

```

### 2. Orientar las secuencias
```{r}
seqs <- OrientNucleotides(seqs)
aligned <- AlignSeqs(seqs)
```

### 3. Visualizar el alineamiento en un navegador
```{r}
BrowseSeqs(aligned, highlight = 0)
```

### 4. Escribir el alineamiento en un nuevo fasta
```{r}
writeXStringSet(aligned, file="Virus_alineados.fasta")
```

### 5. Leer el fasta
```{r}
dna <- read.alignment("Virus_alineados.fasta",format="fasta")
```

### 6. Crear una matriz de distancia.
Entre más oscuro, mayor es la distancia evolutiva
```{r}
dist <- dist.alignment(dna,matrix="similarity")
temp <- as.data.frame(as.matrix(dist))

#reemplazar datos vacíos con 0, evitar errores
temp[is.na(temp)] <- 0

#normalizar datos
rango <- range(temp, na.rm=TRUE)
temp_norm <- (temp - rango[1]) / (rango[2] - rango[1])
temp_norm[temp_norm < 0] <- 0
temp_norm[temp_norm > 1] <- 1

table.paint(temp_norm, cleg=0, clabel.row=0.5, clabel.col=0.5)
```

### 7. Árbol filogenético
```{r}
tree <- njs(dist)
tree <- ladderize(tree)
plot(tree,cex=0.6)
title("Similaridad en los genomas de los virus")

plot(tree, type="fan", cex=0.6)
title("Similaridad en los genomas de los virus")
```